臺灣新北地方法院刑事判決
111年度原侵訴字第1號
公  訴  人  臺灣新北地方檢察署檢察官
被      告  徐新財


指定辯護人  本院公設辯護人  張哲誠  
上列被告因妨害性自主案件，經檢察官提起公訴（110年度偵字
第11675號），本院判決如下：
    主  文
丙○○成年人故意對少年犯強制猥褻罪，處有期徒刑捌月。
    事  實
一、成年人丙○○於民國110年1月10日14、15時許，在位於新北市
    ○○區○○街00號之水源景觀公園內，見代號AD000-A110022號
    （96年6月生，真實姓名年籍詳卷，下稱甲 ）坐在椅子上落
    單，可預見甲○ 為未滿18歲之少年，竟基於對少年為強制猥
    褻之不確定故意，明知其未徵得甲 同意，卻仍利用無人注
    意甲 落單之際，即擅自將手伸進甲 之衣服內，撫摸甲 之
    大腿、胸部等處，再把甲 帶入附近草叢，以手伸進甲 內褲
    內，撫摸甲 之下體，甲 因飽受驚嚇而未明顯抗拒，但仍有
    呆愣不知所措之反應，丙○○因而以上開其他違反甲 意願之
    方式猥褻甲 得逞。
二、案經甲 訴由新北市政府警察局婦幼警察隊報請臺灣新北地
    方檢察署檢察官偵查起訴。
    理  由
一、證據能力部分：
  ㈠按被告以外之人於審判外之言詞或書面陳述，除法律有規定
    者外，不得作為證據，刑事訴訟法第159條第1項固定有明文
    。惟被告以外之人於審判外之陳述，雖不符同法第159條之1
    至第159之4之規定，而經當事人於審判程序同意作為證據，
    法院審酌該言詞陳述或書面陳述作成時之情況，認為適當者
    ，亦得為證據；又當事人、代理人或辯護人於法院調查證據
    時，知有第159條第1項不得為證據之情形，而未於言詞辯論
    終結前聲明異議者，視為有前項之同意，同法第159條之5第
    1項、第2項亦有規定。本案下述所引被告以外之人於審判外
    之陳述，經本院提示上開審判外陳述之內容並告以要旨，被
    告及其辯護人均未於言詞辯論終結前對該等審判外陳述之證
    據資格聲明異議（見本院卷第59頁、第104頁至第106頁），
    應視為被告已有將該等審判外陳述作為證據之同意，且經審
    酌各該供述證據作成之客觀情狀，並無證明力明顯過低或係
    違法取得之情形，復為證明本案犯罪事實所必要，認為以之
    作為證據應屬適當，應有證據能力。
  ㈡另本院後述所引用之其餘非供述證據，經本院依法當庭提示
    令其辨認外，復無證據足證係公務員違背法定程序所取得，
    且當事人亦未表示反對意見，而為證明本案犯罪事實所必要
    ，亦得作為本案證據。
二、認定事實所憑之證據及理由：
　　訊據被告丙○○固坦承有於事實欄一所載時、地在公園椅子或
    附近草叢內，有為撫摸甲 之大腿、胸部等處，並以手伸進
    甲 內褲內，撫摸甲 之下體等猥褻行為，惟矢口否認有為對
    少年犯強制猥褻罪犯行，辯稱：我當時覺得甲 20歲了云云
    ；辯護人則為其辯稱：告訴人甲 案發當天係穿著便服，被
    告難以從其穿著認定甲 之年齡，且被告因糖尿病緣故影響
    視力，加上天色昏暗，無法清楚知悉甲 之外貌，故主觀認
    定被害人業已成年，不符合成年人對少年犯罪之加重要件云
    云。經查：
　㈠被告有於事實欄一所載時、地對甲 為撫摸甲 之大腿、胸部
    等處，並以手伸進甲 內褲內，撫摸甲 之下體等猥褻行為等
    節，業據被告於警詢、偵訊、本院準備程序及審理中均坦承
    不諱（見偵卷第12頁至第14頁、第128頁至第130頁、本院卷
    第59頁、第80頁、第108頁至第109頁），且有證人即告訴人
    甲 之證述、證人即案發後第一時間找到甲 之甲 外祖母即
    代號AD000-A110022A之女子（真實姓名年籍詳卷，下稱A外
    祖母）於警詢及偵訊時之證述可憑（見偵卷第17頁至第30頁
    、第115頁至第119頁），且有甲 指認相片、甲 書寫文字及
    手繪刑案現場繪製圖、案發現場照片與地圖（見偵卷第35頁
    至第55頁）、亞東紀念醫院110年1月10日受理疑似性侵害事
    件驗傷診斷書、同醫院110年9月22日函檢附之甲 病歷紀錄
    附卷可佐（見偵卷彌封卷第49頁至第65頁），此節事實，首
    堪認定。
　㈡另刑罰制裁妨害性自主行為，係為保障他人關於性意思形成
    與決定之自由，故刑法妨害性自主罪章之強制性交或強制猥
    褻罪，係為保護性自主權法益而設，相關之性行為必須絕對
    「尊重他方之意願」，除出於所列舉強暴、脅迫、恐嚇、催
    眠術之手段外，尚包含其他方式，祇要違背他人之意願，罪
    即成立。而所稱「違反其意願之方法」，並不以使被害人達
    於不能抗拒之程度為必要，祇須所施用之方法違反被害人之
    意願，足以壓抑被害人之性自主決定權者即屬之。行為人縱
    未施強暴、脅迫、恐嚇、催眠術，但只要行為人製造一個使
    被害人處於無助而難以反抗、不敢反抗或難以逃脫之狀態，
    或利用體型、力氣或環境之優勢，在客觀上達到妨害被害人
    之意思自由之效果，使其陷於難以或不易抗拒之情境即屬該
    當，至於被害人於遭受侵害之當下縱未有掙扎、呼救之舉動
    ，甚或有部分配合行為人之動作，然倘係出於擔憂、害怕、
    困窘、無助，或為求自保之心理狀態所致，亦不得以此逕推
    論被害人之性自主決定權未受壓抑。而行為人是否認識其使
    用之方式違反被害人之意願，則需綜合被告與被害人之關係
    、被害人之言語、舉止、態度、現場環境、被害人承受風險
    及其求助可能等一切情狀予以綜合判斷，苟若自當時雙方關
    係、被害人之表示、動作或消極不配合之態度，已可知悉其
    無進行性交之意願，即難逕擷取被害人之片段反應，任意推
    論被害人有與其性交之合意（最高法院109年度台上字第555
    8號判決意旨參照）。參以有關甲 遭被告猥褻時之環境及甲
     反應，甲 於偵訊中證稱：我跟被告一開始坐著有點距離，
    他就把我拉過去，我不好意思拒絕，他拍拍我大腿，我以為
    他是安慰我，但他抓準時間手伸進去內衣裡面越來越往上到
    胸部時，我發現不對勁，有人在時他就會放開，沒人的時候
    又伸進去內衣裡面摸，我沒有同意他摸我身體，我很想拒絕
    ，但不遠處有另一桌大叔在喝酒，我會怕，我想跑開，我怕
    我跑不遠，被告會拉那些大叔來追我，大廣場人很少，我怕
    我呼救時，其他人會保護自己的小孩，不會來救我。被告在
    草叢摸我下體時，我是愣住了，沒多說什麼話，我沒辦法閃
    躲，否則我會受傷，我內心是抗拒，但我外表呆住了等語（
    見偵卷第116頁至第117頁）；證人A外祖母於警詢時證稱：
    我有問甲 為什麼不跑開，她說她怕被告會殺她，她不敢脫
    困，就讓他繼續摸，摸到甲 跟他說她要回家了，對方才放
    她一馬等語（見偵卷第29頁），復被告自承其不認識甲 ，
    案發當日為其第1次遇到甲 。在其摸甲 過程甲 都保持安靜
    ，照理來說不能摸等語（見偵卷第128頁至第129頁），足見
    甲 與被告素不相識，僅係偶然在公園之公開場所巧遇，2人
    之間不具可能發展親密關係之交情，現場亦非適合發展親密
    關係之場所，又案發當時雖為白日之公園，但現場人並不多
    ，被告與甲 乃一同坐在公園一隅，無人注意，被告卻利用
    此一情境，在未徵詢甲 意願下，即在公園椅子上徒手撫摸
    素不相識之甲 胸部、大腿等隱私部位，並在附近草叢內撫
    摸甲 下體，此一過程中甲 雖未明示拒絕，僅在心中抗拒不
    已，但從被告亦稱甲 全程安靜之反應，可知被告亦有觀察
    到甲 對此呆愣、不敢抗拒之現象，卻仍繼續為猥褻行為，
    是其不顧甲 意願，而亟欲發洩自己之性慾，尚屬顯然，故
    縱甲 未為肢體或口頭上之明顯抗拒，但被告對甲 所為，仍
    當屬利用上開其他違反意願之方式，壓抑甲 之性自主決定
    權，猥褻甲 ，其主觀上亦具強制猥褻之犯意，堪可認定。
　㈢按行為人對於構成犯罪之事實，明知並有意使其發生者，為
    直接故意（確定故意），行為人對於構成犯罪之事實，預見
    其發生而其發生並不違背其本意者，為間接故意（不確定故
    意），二者雖均為犯罪之責任要件，但犯罪態樣並不相同。
    凡對於犯罪事實已有認識，並希望其發生者為直接故意；而
    結果發生之蓋然性高，行為人對之已有預見而仍容任其發生
    者，則為不確定故意。查甲 於被告行為時為96年6月間生，
    有其代號與真實姓名對照表1份可考（見偵卷彌封卷第3頁）
    ，是甲 於案發當時客觀上年僅13歲，而為未滿18歲之少年
    （女）無訛。另觀諸甲 於製作警詢筆錄影像擷圖畫面（見
    偵卷彌封卷第67頁、本院卷第99頁），雖其當時有戴口罩，
    但從其露出之面容、髮型及打扮觀之，仍可察覺其神色稚嫩
    ，顯為未滿18歲之女子。又依證人甲 、A外祖母於警詢時證
    述可知，案發當天甲 乃穿著有彩色史努比圖案之白底長袖
    上衣，下著粉紅色褲子之居家服，頭綁馬尾，赤腳，戴眼鏡
    ，未戴口罩等情（見偵卷第21頁至第22頁、第28頁），此與
    被告於警詢、偵訊中證稱甲 當時身穿粉紅色外衣及褲子、
    赤腳等情，除上衣顏色略有出入外，被告其餘觀察所得與實
    際情況相符（見偵卷第13頁、第120頁），可見甲 於案發時
    僅係穿著一般家居服出門，並未有化妝或為特別超齡之造型
    打扮，且參以被告與甲 在公園間並非僅有短暫之接觸，依
    被告與甲 陳述內容，其等在公園相遇後，乃先聊天，被告
    才在公園椅子及草叢內對甲 為猥褻行為，復被告在對甲 為
    猥褻行為時，與甲 有著極近距離之肢體接觸，又案發時間
    為白日下午之公園，並非凌晨、傍晚或深夜，則在上開非短
    暫時間且雙方距離極為接近之情況下，被告實有足夠之時間
    、背景條件感知或察覺甲 之年齡可能未滿18歲。辯護人辯
    稱被告因罹有糖尿病以致視力不佳等情縱然為真，但被告既
    仍可正確觀察到甲 穿著粉紅色褲子、赤腳等情，可見被告
    之視力並未達到嚴重減損而不能查悉他人面貌或身體特徵等
    程度，而不影響其仍可藉由上情察覺甲 之年齡，故辯護人
    此部分所辯，並非可取。再者，從甲 對素未相識且未徵得
    同意即撫摸其身體年長被告之反應表現以觀，甲 顯未出聲
    或未其他明顯之抗拒，此為被告所查悉，業如前述，是被告
    從甲 之反應，亦可察覺甲 反應呆愣、涉世經驗不深，以致
    可任憑被告擺布。況從被告於偵訊中曾供稱：「（問：你認
    為他【指甲 ，下同】幾歲？）他不曾去那邊，我不知道他
    幾歲。」、「（問：你認為他成年了嗎？）我也不知道。」
    、「（問：你認為他是大人還是小孩？）我也不清楚」等語
    （見偵卷第128頁）；及於本院審理中曾供稱：我當時看被
    害人像是1、20歲等語（見本院卷第81頁），足見被告行為
    時認為甲 年紀甚輕，可能為10幾歲、20歲，又其當時並未
    確信甲 業已成年，故才會對有關甲 是否成年及是大人或小
    孩等問題供稱不知道、不清楚等情，是被告於行為時主觀上
    對甲 可能為未滿18歲之人確有預見，被告嗣改稱其認為甲 
    已20歲云云，不足採信。又被告於本院審理中供稱，其對甲
     為猥褻行為時，並未與甲 確認她的年紀，也不在意她幾歲
    等語（見本院卷第81頁），足見被告在可預見甲 為未滿18
    歲之女子情況下，不論甲 實際年齡為何，仍容任自己對甲 
    為猥褻行為，是以被告自具對少年強制猥褻之不確定故意甚
    明，被告否認有此一犯意云云，自非可採。至於被告主觀上
    是否有預見甲 為未滿14歲之女子部分，由上開事證僅足認
    甲 外觀容貌稚嫩，而為未滿18歲之人，但尚非屬客觀上可
    一望即知其尚未滿14歲，復甲 亦未證稱其有告訴被告其實
    際年紀或就讀年級，被告自難產生甲 未滿14歲之主觀認識
    ，則被告既欠缺對未滿14歲女子犯強制猥褻罪之犯意，而此
    情亦為公訴意旨所是認，是本案尚無從以被告對未滿14歲女
    子犯強制猥褻罪名相繩，併此敘明。
　㈣綜上所述，本案事證明確，被告犯行洵堪認定，應依法論科
    。
二、論罪科刑：
　㈠核被告丙○○所為，係犯兒童及少年福利與權益保障法第112條
    第1項前段、刑法第224條之成年人故意對少年犯強制猥褻罪
    ，並應依兒童及少年福利與權益保障法第112條第1項前段規
    定，加重其刑。又起訴書雖僅載被告係犯刑法第224條之強
    制猥褻罪嫌，惟其同時載明此部分請依兒童及少年福利與權
    益保障法第112條第1項前段規定加重其刑等語，堪認起訴意
    旨亦係認被告犯兒童及少年福利與權益保障法第112條第1項
    前段、刑法第224條之罪，僅係罪名上有所漏載，又起訴書
    上開記載，亦已足使被告知悉被告所犯罪名而知所防禦，無
    礙其等防禦權之行使，而不生變更起訴法條之問題，附此敘
    明。又被告顯係基於單一主觀犯意而於緊密時間及在同一公
    園內之椅子上及附近草叢等地點，陸續撫摸甲 之胸部、大
    腿及下體，各猥褻行為之獨立性極為薄弱，依一般社會健全
    觀念，在時間差距上難以強行分開，於刑法評價上，應視為
    數個舉動之接續實行，而論以接續犯，而以一罪評價之。
　㈡另辯護人雖以被告犯案手段尚屬平和，甲 未因此受傷，且被
    告年事已高，為被告請求依刑法第59條規定酌減其刑云云，
    然被告行為時雖已70歲，但其有相當之社會經歷，且從其於
    前揭偵查中供述照理不能摸等語，可見其亦知其所為不不該
    ，卻仍一逞個人私慾即對尚未滿18歲之甲 為強制猥褻行為
    ，對實際仍年幼之甲 身心影響非輕，又被告所犯之上開之
    罪經加重後，其最低本刑亦僅須高於有期徒刑6月，尚無何
    以最低本刑判處後有情輕法重之情事，且其犯罪情節並無何
    等足以引起他人同情或情堪憫恕之不得已之情境，尚無從依
    刑法第59條規定酌減其刑。又被告雖稱其係因酒後一時衝動
    犯之等語（見偵卷第128頁、本院卷第109頁），然依其偵訊
    所稱，其僅喝一點酒等語（見偵卷第128頁），且其歷次供
    述均尚能供述案發過程，並無明顯記憶忘卻或錯亂等情事，
    則縱然其係在酒後犯之，對其行為時之辨識行為違法之能力
    或依其辨識而為行為之能力顯尚未達顯著減低程度，自亦無
    刑法第19條第2項規定之適用。
　㈢爰以行為人之責任為基礎，審酌被告與告訴人甲 素不相識，
    且雙方年齡差距甚大，見甲 落單可欺，為逞一己私慾，即
    對甲 為強制猥褻行為，影響甲 身心發展非輕，所為實應予
    非難，兼衡其前僅有酒後駕車之公共危險案件犯罪紀錄，而
    未有妨害性自主案件之前案素行，有其臺灣高等法院被告前
    案紀錄表1份存卷可參（見本院卷第19頁至第22頁），自述
    教育程度低，無工作，無須扶養之對象，獨居公園之生活狀
    況（見本院卷第109頁至第110頁），暨其前述犯罪動機、目
    的、手段，與犯後坦承行為有錯之犯後態度等一切情狀，量
    處如主文所示之刑，以示懲儆。
據上論斷，應依刑事訴訟法第299條第1項前段，兒童及少年福利
與權益保障法第112條第1項前段，刑法第224條，判決如主文。
本案經檢察官乙○○提起公訴，檢察官劉家瑜到庭執行職務。
中　　華　　民　　國　　111 　年　　5 　　月　　10　　日
                  刑事第九庭    審判長法　官  何燕蓉
　　　　　　　　　
　　　　　　　　　                    法  官  林翊臻
　　　　　　　　　
　　　　　　　　　                    法  官  林米慧
上列正本證明與原本無異。
如不服本判決，應於送達後20日內敘明上訴理由，向本院提出上
訴狀，上訴於本院第二審合議庭 (應附繕本) 。其未敘述上訴理
由者，應於上訴期間屆滿後20日內向本院補提理由書「切勿逕送
上級法院」。

                                      書記官  歐晉瑋
中　　華　　民　　國　　111 　年　　5 　　月　　10　　日
附錄本案論罪科刑法條全文：
兒童及少年福利與權益保障法第112條
成年人教唆、幫助或利用兒童及少年犯罪或與之共同實施犯罪或
故意對其犯罪者，加重其刑至二分之一。但各該罪就被害人係兒
童及少年已定有特別處罰規定者，從其規定。
對於兒童及少年犯罪者，主管機關得獨立告訴。
中華民國刑法第224條
對於男女以強暴、脅迫、恐嚇、催眠術或其他違反其意願之方法
，而為猥褻之行為者，處 6 月以上 5 年以下有期徒刑。